臺灣桃園地方法院刑事判決
110年度訴字第1491號
公  訴  人  臺灣桃園地方檢察署檢察官 
被      告  王順鋒


選任辯護人  劉君豪律師
被      告  唐家揚



選任辯護人  謝孟儒律師
上列被告因毒品危害防制條例案件，經檢察官提起公訴（110年
度偵字第16105號），本院判決如下：
    主  文
王順鋒共同販賣第三級毒品，未遂，處有期徒刑壹年玖月。緩刑
肆年，緩刑期間內付保護管束，並應向指定之政府機關、政府機
構、行政法人、社區或其他符合公益目的之機構或團體，提供壹
佰捌拾小時之義務勞務；並應於本判決確定之日起壹年內，完成
貳拾小時之法治教育課程 。扣案如附表編號一所示之物沒收。
唐家揚販賣第三級毒品，處有期徒刑壹年玖月。緩刑肆年，緩刑
期間內付保護管束，並應向指定之政府機關、政府機構、行政法
人、社區或其他符合公益目的之機構或團體，提供壹佰捌拾小時
之義務勞務；並應於本判決確定之日起壹年內，完成貳拾小時之
法治教育課程。扣案如附表編號二所示之物沒收。
    事  實
一、王順鋒與唐家揚明知4-甲基甲基卡西酮係毒品危害防制條例
    第2條第2項第3款規範之第三級毒品，不得非法販賣，竟分
    別意圖營利，基於販賣第三級毒品之犯意，先由王順鋒於交
    友軟體「SAY HI」以暱稱「王順鋒」以「有糖果飲料」、「
    要來嗎？」等訊息，私訊喬裝毒品買家之員警可販售毒品咖
    啡包，待上開警員表明有意購買，王順鋒旋提供LINE ID：b
    lack860511予上開警員，2人於通訊軟體「LINE」上議定以
    新臺幣（下同）3500元購買毒品咖啡包共13包（每包350元
    ，買10送3，含第三級毒品4-甲基甲基卡西酮成分，毛重84.
    3379公克，淨重65.3227公克，驗餘64.7457公克，純質淨重
    2.4888公克，下稱系爭毒品咖啡包），並相約於110年2月4
    日晚間至桃園市○○區○○路000巷0號「銀河汽車旅館」6樓603
    號房（下稱系爭汽車旅館房間）交易。復以通訊軟體「Mess
    enger」、「微信」聯繫與其有犯意聯絡之許琮浩（業經本
    院另案審結），並告知許琮浩與喬裝員警上開交易時間、地
    點、數量及價格，嗣許琮浩以通訊軟體「Messenger」與唐
    家揚聯繫購買系爭毒品咖啡包事宜，並於110年2月4日晚間9
    時20分許，在桃園市○○區○○○街00巷00號2樓唐家揚居處樓下
    ，由唐家揚以每包新臺幣（下同）200元之價格，販賣系爭
    毒品咖啡包予許琮浩而完成交易（但尚未收取款項，另未有
    積極證據得以證明唐家揚與許琮浩及王順鋒間具犯意聯絡）
    。許琮浩再於110年2月4日晚間9時42分許，在系爭汽車旅館
    房間，以3500元之價格出售系爭毒品咖啡包予佯裝買家之員
    警，嗣經警方表明身分當場查獲而未遂，並扣得系爭毒品咖
    啡包（已於另案沒收），並循線拘提王順鋒、唐家揚到案，
    並分別扣得如附表所示之物，而查悉上情。
二、案經桃園市政府警察局中壢分局報告桃園地方檢察署檢察官
    偵查起訴。
    理  由
一、證據能力部分：
  ㈠按被告以外之人於審判外之言詞或書面陳述，除法律有規定
    者外，不得作為證據，刑事訴訟法第159 條第1 項固有明文
    ；惟被告以外之人於審判外之陳述，雖不符同法第159 條之
    1 至之4 規定，而經當事人於審判程序同意作為證據，法院
    審酌該言詞陳述或書面陳述作成時之情況，認為適當者，亦
    得為證據；當事人、代理人或辯護人於法院調查證據時，知
    有第159 條第1 項不得為證據之情形，而未於言詞辯論終結
    前聲明異議者，視為有前項之同意，同法第159 條之5 亦定
    有明文。本件公訴人、被告王順鋒、唐家揚，及其等辯護人
    於本院準備程序時均不爭執本院所引用之供述證據之證據能
    力，且於本院言詞辯論終結前均未聲明異議，經審酌本院所
    引用之供述資料作成時之情況，核無違法取證或其他瑕疵，
    認為以之作為證據為適當，均得做為證據。
　㈡至於本判決所引用之非供述證據部分，與本案均有關連性，
    亦無證據證明係實施刑事訴訟程序之公務員以不法方式所取
    得，依刑事訴訟法第158 條之4 規定反面解釋，亦具證據能
    力。
二、事實認定：
  ㈠前揭事實，業據被告王順鋒、唐家揚分別於偵查及本院準備
    、審理中均坦承不諱 （見偵字卷第136至137 頁；本院卷第
    78、86、140頁），核與本案購毒及與被告王順鋒共同販賣
    品之人，即證人許琮浩於警詢及偵訊時之證述相符（見偵字
    卷第129至130、237至247頁；偵字8596號卷第151至153、15
    5至156頁），並有被告王順鋒與喬裝員警對話紀錄翻攝照片
    、被告王順鋒、唐家揚分別與證人許琮浩之Messenger、微
    信對話翻攝照片附卷可佐（見偵卷第83至92、97至108頁）
    、系爭毒品咖啡包成分及純度鑑定報告（鑑定結果：含第三
    級毒品4-甲基甲基卡西酮成分，毛重84.3379公克，淨重65.
    3227公克，驗餘64.7457公克，純質淨重2.4888公克，見偵
    卷第213、215頁），及扣案如附表編號1、2所示之手機，足
    認被告前開任意性之自白，核與上揭事實相符，洵堪採信。
  ㈡按販賣毒品係違法行為，非可公然為之，亦無公定之價格，
    且不論任何包裝，均可任意分裝增減分量，而每次販賣之價
    量，亦可能因雙方間之關係深淺、資力、需求量及對行情之
    認知、來源是否充裕，查緝是否嚴緊，購買者被查獲時有無
    可能供出購買對象之可能性風險評估等，而異其標準，並機
    動調整，非可一概而論，販賣之利得除經坦承犯行或價量俱
    臻明確外，委難察得實情，販毒之人從價差或量差中牟利方
    式雖異，其意圖營利之非法販賣行為則一，是除非別有事證
    ，足認係按同一價量委買、轉售或無償贈與，確未牟利外，
    尚難執此遽認非法販賣之證據有所未足，致使知過坦承者難
    辭重典，飾辭否認者反得僥倖而失情理之平。再參酌愷他命
    物稀價昂，取得不易，且此等交易為政府嚴予取締之犯罪，
    苟無有利可圖，應無甘冒被查緝法辦論處重刑之危險，平白
    無端且無償為該買賣之行為。是被告王順鋒、唐家揚確有從
    中獲利之營利意圖灼然甚明，應堪認定。
  ㈢綜上所述，本案事證明確，被告王順鋒、唐家揚上開犯行堪
    以認定，應依法論科。
三、論罪科刑：
  ㈠按4-甲基甲基卡西酮為毒品危害防制條例所定之第三級毒品
    ，依法不得販賣。復按刑事偵查技術上所謂之「釣魚偵查」
    ，係指對於原已犯罪或具有犯罪故意之人，以設計引誘之方
    式，使其暴露犯罪事證，而加以逮捕或偵辦而言，此純屬偵
    查犯罪技巧之範疇，並未違反憲法對於基本人權之保障，且
    於公共利益之維護有其必要性存在，故依「釣魚」方式所蒐
    集之證據資料，原則上非無證據能力。又於此情形，因毒品
    購買者為辦案佯稱購買，而將販賣者誘出以求人贓俱獲，因
    其無實際買受之真意，且在警察監視之下伺機逮捕，事實上
    亦不能真正完成買賣，則該次行為，僅能論以販賣未遂（最
    高法院100 年度台上字第4498號判決意旨參照）。查本案先
    由被告王順鋒於網路通訊軟體上以文字訊息散布販賣上開毒
    品之訊息（見偵卷第63頁），並約定上開所示交易系爭毒品
    咖啡包之數量、價格及地點，並推由證人許琮浩前往交易，
    其等原均已具販賣第三級之犯意，由證人許琮浩依約攜帶系
    爭毒品咖啡包至系爭汽車旅館房間，待其出示交易之系爭毒
    品咖啡包，警方即予以逮捕，揆諸上開說明，被告王順鋒藉
    與證人許琮浩之行為分擔而已著手實施本件販賣毒品行為，
    惟事實上不能完成犯行，是核被告王順鋒所為，係犯毒品危
    害防制條例第4 條第6 項、第3 項之販賣第三級毒品未遂罪
    。又被告王順鋒與證人許琮浩就本案警方釣魚偵查部分之犯
    行，因有犯意聯絡與行為分擔，爰依刑法第28條之規定論以
    共同正犯。
  ㈡次按毒品危害防制條例第4 條所規定之販賣毒品罪，若已著
    手於販賣行為，即應以是否已經交付毒品，作為判斷既遂或
    未遂之準據（最高法院110年度台上字第5176號判決意旨參
    照），查證人許琮浩於偵查時證述未交付購毒價金予被告唐
    家揚，核與被告唐家陽於警詢時供稱待證人許琮浩確實從其
    交易之買家收取價金後才會回帳等語證述相符（見偵卷第30
    、130頁），則被告唐家揚既已交付系爭毒品咖啡包予證人
    許琮浩，揆諸前揭說明，即屬販賣毒品罪之既遂行為。是核
    被告唐家揚販賣系爭毒品咖啡包予證人許琮浩所為，係犯毒
    品危害防制條例第4 條第3 項之販賣第三級毒品罪。又上開
    被告唐家揚販賣系爭毒品咖啡包前持有之行為，因卷內無積
    極證據可證明系爭毒品咖啡包所含第三級毒品即4-甲基甲基
    卡西酮之純質淨重僅2.4888公克，自不受刑事處罰，故無販
    賣行為吸收持有行為之吸收關係，併予敘明。
  ㈢刑之減輕與否之說明：
　　⒈被告王順鋒部分：
　　⑴被告王順鋒與證人許琮浩共同所為販賣系爭毒品咖啡包部
      分，未及賣出即遭警查獲，尚屬未遂，故依刑法第25條第
      2 項規定，按既遂犯之刑減輕之。
　　⑵被告王順鋒為本案共同販賣第三級毒品犯行時，年僅23歲
      ，有個人戶籍資料在卷可查（見偵卷第57頁），而販賣之
      系爭毒品咖啡包數量13包，純質淨重2.4888公克，販毒所
      得價金為3500元，其犯罪情節與主觀惡性均與大量或長期
      販毒之大、中盤毒販，甚至跨國販運毒品之毒梟明顯有別
      ，加之被告於本案行為前並無任何犯罪紀錄，是被告所犯
      者為法定刑最低刑度7 年有期徒刑之重典，相較於被告犯
      行，仍屬法重情輕，客觀上足以引起一般同情，情足憫恕
      ，本院認被告本案販賣第三級毒品罪縱經上開未遂規定減
      刑，猶嫌過重，爰依刑法第59條之規定，就被告本案犯行
      予酌減其刑，並依法再遞減之。
　　⑶另辯護人雖為被告王順鋒辯護稱，本件被告王順鋒於偵、
      審均自白犯罪，有毒品防制條例第17條第2項規定減刑規
      定之適用等語，然：
　　　①按毒品危害防制條例第17條第2項有關犯第4條之販賣毒
        品罪，於偵查及審判中均自白者，減輕其刑之規定。其
        所謂自白，係指行為人坦承販賣毒品罪構成要件行為之
        全部或主要部分而言。而上開條例第4 條所定販賣毒品
        罪，係以行為人主觀上有販賣營利意圖，而客觀上將毒
        品價售或有償讓與他人，為其構成要件。若行為人否認
        主觀上有販賣營利意圖，即與販賣毒品罪之構成要件不
        侔，難認已自白犯販賣毒品罪犯罪事實之全部或主要部
        分，自無上開減輕其刑規定之適用（最高法院109年度 
        台上字第3304號判決意旨參照）。
　　　②查被告王順鋒於本院審理時固坦承販賣第三級毒品未遂
        犯行。惟依被告王順鋒之警詢筆錄，其供稱我在SAYHI
        交友軟體發現疑似有員警喬裝毒品買家，因為我先前與
        證人許琮浩有糾紛，我就傳訊給本件喬裝毒品買家之員
        警我有毒品要不要買，我在網路上散布兜售毒品咖啡包
        並叫證人許琮浩去販賣，我只是基於與證人許琮浩有爭
        執，所以要陷害他讓他被警察抓，我沒有獲利等語（見
        偵卷第47、51頁）；又被告王順鋒接續於偵訊時再供稱
        我跟本案喬裝員警對談時就知道對方是警察，我還跟證
        人許琮浩說這個喬裝為買家之員警很安全，我是因為與
        證人許琮浩有車資糾紛，所以想說讓警察去抓他等語（
        見偵卷第160頁）。依上開被告王順鋒警詢、偵訊所為
        之供述內容，顯然其於偵查期間對於檢、警之訊問並未
        坦承主觀上有欲販賣毒品以營利意圖，而僅係不斷供稱
        係要陷害證人許琮浩等語，揆諸前開說明被告王順鋒顯
        難認定對於本案販賣第三級毒品未遂犯行，未自白係基
        於與證人許琮浩共同犯意聯絡下而已著手實行販賣毒品
        之行為甚明，自難認被告王順鋒已於偵查中自白，縱然
        被告王順鋒於本院審理時終能坦承犯行，然仍無毒品危
        害防制條例第17條第2項之適用，辯護人上開所為被告
        王順鋒辯護要旨，尚非可採。
　　⒉被告唐家揚部分：
　　⑴被告就本案販賣第三級毒品予證人許琮浩之犯行，於偵查
      及本院審理中均自白犯罪，業如上述，應依毒品危害防制
      條例第17條第2 項規定減輕其刑。
　　⑵被告唐家揚為本案販賣第三級毒品犯行時，年僅22歲，有
      個人戶籍資料在卷可查（見偵卷第39頁），而販賣之系爭
      毒品咖啡包數量13包，純質淨重2.4888公克，販毒所得價
      金為3500元，其犯罪情節與主觀惡性均與大量或長期販毒
      之大、中盤毒販，甚至跨國販運毒品之毒梟明顯有別，加
      之被告於本案行為前並無任何犯罪紀錄，是被告所犯者為
      法定刑最低刑度7 年有期徒刑之重典，相較於被告犯行，
      仍屬法重情輕，客觀上足以引起一般同情，情足憫恕，本
      院認被告本案販賣第三級毒品罪縱經上開自白減刑，猶嫌
      過重，爰依刑法第59條之規定，就被告本案犯行予酌減其
      刑，並依法再遞減之。
  ㈣爰審酌被告王順鋒、唐家揚均正值青年，無視於我國政府禁
    絕毒害之堅定立場，僅圖一己私利，知悉毒品具有成癮性、
    濫用性，對社會深具危害，仍欲販賣系爭毒品咖啡包予他人
    ，將造成毒品之流通及助長泛濫，亦戕害國民身心健康，對
    社會治安產生危害，被告所為應予以非難；惟念被告王順鋒
    、唐家揚犯後均能坦承犯行，本案最後因經員警予以查獲，
    而未實際流通，復兼衡其等之智識程度、家庭經濟及生活狀
    況、犯罪之動機、目的、手段、本案所涉第三級毒品之數量
    等一切情狀，各量處如主文所示之刑。
  ㈤本件緩刑宣告之說明：
　  ⒈被告王順鋒、唐家揚於本案前均未曾受任何有期徒刑以上
      刑之宣告，此有臺灣高等法院被告前案紀錄表附卷可憑，
      本院審酌被告王順鋒、唐家揚犯後業已於本院審理時均坦
      承犯行，犯後態度良好，顯有悔意，及姑念被告王順鋒、
      唐家揚並無曾受任何有期徒刑以上刑之宣告之前科紀錄，
      認被告經此偵審及科刑教訓，自當知所惕勉而無虞再犯，
      本院綜核各情認上開有期徒刑之宣告，已足策其自新，其
      所宣告之刑，以暫不執行為適當，併依法諭知緩刑4 年，
      用啟向上。
　  ⒉又為促使被告王順鋒、唐家揚日後更加注意行為規範，勿
      再犯同性質之犯行，造成社會秩序危害，宜以義務勞動方
      式彌補犯罪等考量，認應課予一定條件之緩刑負擔，期能
      從中記取教訓，時時警惕，避免再度犯罪，爰均依刑法第
      74條第2 項第5 款規定，命其於緩刑期內，應依執行檢察
      官命令，向指定之政府機關、政府機構、行政法人、社區
      或其他符合公益目的之機構或團體提供180 小時之義務勞
      務。
　  ⒊另為深植被告王順鋒、唐家揚守法觀念，記取本案教訓，
      併依刑法第74條第2 項第8 款規定，命王順鋒、唐家揚均
      應於本判決確定之日起1 年內，完成20小時之法治教育課
      程，並依刑法第93條第1 項第2 款規定，諭知被告應於緩
      刑期間交付保護管束，以觀後效，並促其於緩刑期間徹底
      悔過。
　  ⒋被告王順鋒、唐家揚上揭所應履行之義務，乃緩刑宣告附
      帶條件，依刑法第75條之1 第1 項第4 款之規定，違反上
      開負擔情節重大，足認原宣告之緩刑難收其預期效果，行
      刑罰之必要者，得撤銷緩刑之宣告，希被告嚴格遵守規範
      ，切勿自誤，附此說明。
四、沒收部分：
　㈠按犯本法第4 條至第9 條、第12條、第13條或第14條第1項、
    第2 項之罪者，其供犯罪所用之物，不問屬於犯罪行為人與
    否，均沒收之，毒品危害防制條例第19條第1 項定有明文。
    扣案如附表編號1、2 所示之行動電話 （含SIM 卡），各為
    被告王順鋒、唐家揚所有，並持之用以販賣本案毒品咖啡包
    之聯絡工具（見偵卷第46至48頁；本院卷第88頁），爰依上
    揭規定諭知沒收。
　㈡附表所示之扣案物分別於被告王順鋒、唐家揚所犯所示罪刑
    項下宣告沒收。
　㈢系爭毒品咖啡包，經鑑驗結果，分別檢出第三級毒品成分，
    業如上述，屬違禁物，本應依刑法第38條第1 項規定，宣告
    沒收。然其已於另案沒收，此有本院依職權查閱本院110年
    度訴字第470號判決存卷可考，為免重複沒收，爰不予宣告
    沒收，至於本案被告王順鋒因證人許琮浩未及賣出毒品即遭
    查獲，尚無販賣所得財物；被告唐家揚固以每包200元價格
    售予證人許琮浩系爭毒品咖啡包，本應獲得2600元之犯罪所
    得，惟被告唐家揚並未取得此部分販賣毒品價金，業如前述
    ，依前揭說明，自無從對被告本案犯罪宣告沒收犯罪所得，
    自均無從諭知沒收犯罪所得財物，附此敘明。
據上論斷，應依刑事訴訟法第299 條第1 項前段，判決如主文。
本案經檢察官洪榮甫提起公訴，檢察官蕭佩珊到庭執行職務。
中　　華　　民　　國　　111 　年　　9 　　月　　30　　日
                  刑事第九庭  審判長  法  官  陳品潔

                                      法  官  王鐵雄

                                      法  官  謝承益
以上正本證明與原本無異。
如不服本判決應於收受判決後20日內向本院提出上訴書狀，並應
敘述具體理由。其未敘述上訴理由者，應於上訴期間屆滿後20日
內向本院補提理由書(均須按他造當事人之人數附繕本)「切勿逕
送上級法院」。 
　　　　　　　　　　　　　　　        書記官　莊佳蓁
中　　華　　民　　國　　111 　年　　10　　月　　5 　　日
　　　　　　　　　　　　　　　　　　　
附錄本案論罪科刑法條：
毒品危害防制條例第4條
製造、運輸、販賣第一級毒品者，處死刑或無期徒刑；處無期徒
刑者，得併科新臺幣 3 千萬元以下罰金。
製造、運輸、販賣第二級毒品者，處無期徒刑或 10 年以上有期
徒刑，得併科新臺幣 1 千 5 百萬元以下罰金。
製造、運輸、販賣第三級毒品者，處 7 年以上有期徒刑，得併
科新臺幣 1 千萬元以下罰金。
製造、運輸、販賣第四級毒品者，處 5 年以上 12 年以下有期
徒刑，得併科新臺幣 5 百萬元以下罰金。
製造、運輸、販賣專供製造或施用毒品之器具者，處 1 年以上
7 年以下有期徒刑，得併科新臺幣 1 百 50 萬元以下罰金。
前五項之未遂犯罰之。）

附表：
編號 物品名稱 數量 備註 一 OOPO手機 1支 IMEI：000000000000000、00000000000000000，被告王順鋒所有，用以供與喬裝員警兜售系爭毒品咖啡包及聯繫證人許琮浩所用（110年偵字16105號卷第79頁）。 二 IPHONE X手機 1 支 門號：0000000000，被告唐家揚所有，用以供販售系爭毒品咖啡包並聯繫證人許琮浩所用（110年偵字16105號卷第69頁）。